臺灣高等法院刑事判決　　　　　　　　94年度上訴字第3607號
上　訴　人　台灣板橋地方法院檢察署檢察官
上　訴　人
即　被　告　甲○○
上列上訴人因被告違反毒品危害防制條例案件，不服台灣板橋地
方法院94年度訴字第1555號， 中華民國94年9月29日第一審判決
（起訴案號：台灣板橋地方法院檢察署94年度核退毒偵字第1362
號），提起上訴，及移送併辦（臺灣板橋地方法院檢察署94年度
偵字第3123號）本院判決如下：
    主  文
原判決撤銷。
甲○○連續施用第一級毒品，累犯，處有期徒刑拾月。扣案含微
量海洛因殘餘（量微無法稱重，亦無法與塑膠袋析離）之塑膠袋
壹只、海洛因壹包（淨重柒點壹肆公克）均沒收銷燬之，用以裝
置上述海洛因（指淨重柒點壹肆公克）之包裝袋壹只，葡萄糖參
包（合計淨重捌點陸陸公克），分裝袋拾壹只，均沒收。
    事  實
一、甲○○前於民國86年間因違反麻醉藥品管理條例、電信法案
    件， 經台灣板橋地方法院分別於87年4月21日，以87年度訴
    字第470號案判處有期徒刑4月確定，及於87年7月21日 ，以
    87年度訴字第1070號案判處有期徒刑4月確定 ，並經台灣板
    橋地方法院另行裁定應執行有期徒刑7月確定，甫於89年1月
    14 日執行完畢。其前於93年間因施用毒品案件 ，經台灣板
    橋地方法院裁定送觀察、勒戒後，認有繼續施用毒品之傾向
    （起訴書誤繕為無繼續施用毒品傾向），改送強制戒治，於
    93年1月27日（原審誤載為去一月）停止戒治出所 ，甫於93
    年6月1日強制戒治期滿，並經臺灣板橋地方法院檢察署檢察
    官於93年8月30日，以93年度戒毒偵字第300號為不起訴處分
    確定。詎其仍不思悔改 ，於強制戒治執行完畢釋放後5年內
    ，另基於施用第一級毒品之概括犯意，於93年12月底某日起
    ，至94年2月19日止 ，在臺北縣板橋市○○○路○段28號3樓
    租屋處，以加入葡萄糖（原審誤載為葡萄乾）稀釋海洛因，
    再摻入香菸之方式，連續施用第一級毒品海洛因多次。嗣分
    別於(1)94年2月2日凌晨1時30分許 ，在台北縣板橋市○○街
    103巷18號3樓，為警搜索查獲，並扣得其於不詳時地向真實
    姓名年籍不詳綽號「阿弟」購買而持有之海洛因1包（淨重7
    .14 公克）。(2)94年2月19日凌晨1時許，在台北縣板橋市○
    ○○路○段28號3樓，為警查獲，扣得含微量第一級毒品海洛
    因殘餘，無法析離之塑膠袋1只 ，及其所有供施用海洛因所
    用之葡萄糖3包（驗餘淨重8.66公克）、分裝袋11只。
二、案經臺北縣政府警察局土城分局報請臺灣板橋地方法院檢察
    署檢察官偵查起訴；及台北縣政府警察局新莊分局報請台灣
    板橋地方法院檢察署檢察官偵查後移送本院併辦。
    理  由
一、上揭事實迭據上訴人即被告甲○○於偵查、原審及本院審理
    中自白不諱（見毒偵字第1359號卷第3頁，核退毒偵字第136
    2號卷第23頁， 偵字第3123號卷第23頁反面、第28頁反面，
    原審卷第27、48、49頁、本院卷第30至34頁），並有海洛英
    1包（ 淨重7.14公克）、含微量第一級毒品海洛因殘餘，無
    法析離之塑膠袋1只，及其所有供施用海洛因所用之葡萄糖3
    包（驗餘淨重8.66公克）、分裝袋11只扣案可佐（見偵字第
    3123號卷第17頁、核退毒偵字第1362號卷第10、11頁）。再
    其為警查獲所採集之尿液，經檢驗結果確呈嗎啡陽性反應（
    海洛因經人體代謝後呈嗎啡反應），此有臺灣檢驗科技股份
    有限公司濫用藥物尿液檢驗報告1紙在卷可憑（ 見核退毒偵
    字第1362號卷第7頁 ）。又其於前後2次為警查獲之海洛因1
    包（淨重7.14公克）及海洛因殘餘之塑膠袋1只 ，經法務部
    調查局鑑定結果確含海洛因成分，有法務部調查局鑑定通知
    書2紙附卷可參（見偵字第3123號卷第30頁反面 、毒偵字第
    1359號卷第15頁）。且證人陳冠賢證述上揭查獲之海洛因7.
    14公克係屬被告所有（見偵字第3123號卷第12頁反面、第13
    頁、第20頁反面）及扣案照片9紙（ 見偵字第3123號卷第18
    頁、核退毒偵字第1362號卷第39至42頁），堪認被告之自白
    係出於自由意志，且與事實相符，其犯行堪以認定。又被告
    前於93年間因施用毒品案件，經台灣板橋地方法院裁定送觀
    察、勒戒後，認有繼續施用毒品之傾向，改送強制戒治，於
    93年1月27日停止戒治出所 ，甫於93年6月1日強制戒治期滿
    ，經臺灣板橋地方法院檢察署檢察官於93年8月30日 ，以93
    年度戒毒偵字第300號為不起訴處分確定 ，有臺灣高等法院
    被告全國前案紀錄表1份在卷可憑 。其於強制戒治執行完畢
    釋放後5年內，再犯本件施用第一級毒品之行為 ，自應依法
    論處。
二、按海洛因係毒品危害防制條例第2條 第2項第1款所定之第一
    級毒品，被告予以施用，核其所為，係犯毒品危害防制條例
    第10條第1項之施用第一級毒品罪。 被告持有第一級毒品海
    洛因，既意在供己施用，其持有之低度行為，應為施用之高
    度行為所吸收，不另論罪。被告先後多次施用第一級毒品海
    洛因之犯行，時間緊接，所犯構成要件相同，顯係基於概括
    犯意反覆為之，為連續犯，應依刑法第56條規定論以一罪，
    並加重其刑。又被告曾受有如事實欄一所載之論罪科刑及執
    行情形， 有臺灣高等法院被告全國前案紀錄表1份在卷可稽
    （見本院卷第10頁、11頁），其於該有期徒刑執行完畢後，
    5內再犯本件有期徒刑以上之罪，為累犯 ，應依刑法第47條
    之規定遞加重其刑。再公訴人雖未就被告於94年2月19日7時
    42分為警採尿回溯26小時內（應扣除為警查獲至採尿之時間
    ）之某時以外之施用第一級毒品犯行起訴，惟業經檢察官於
    原審當庭更正（見原審卷第48頁），附此敘明。
三、原審據以論罪科刑，固非無見。惟原審就被告有前揭事實欄
    一(1)之持有第一級毒品海洛因之犯行，與起訴書所載被告施
    用海洛因之犯行，有吸收犯之關係，屬於法律上之同一案件
    ，原審未及併予審理，自有未合。被告上訴以量刑過重為由
    ，固無可採；惟參諸被告持有之毒品數量，可見其施用毒品
    之次數應非少數，且原審未及審酌其持有上揭毒品7.14公克
    部分之犯行，是檢察官上訴認原審量刑太輕為有理由。原審
    既有上揭可議之處，自無可維持，應由本院撤銷改判。爰審
    酌被告素行不佳，漠視法令之禁制，恣意濫用毒品，戕害己
    身，顯無悔改之意，及其持有之毒品數量，惟於他人尚無明
    顯重大危害，及其犯後坦承犯行，態度良好等一切情狀，量
    處如主文第二項所示之刑，以資懲儆。
四、扣案之海洛因1包（ 淨重7.14公克）及含微量第一級毒品海
    洛因殘餘， 無法析離之塑膠袋1只（其內毒品與其他外袋無
    法析離完盡，應概認屬查獲之毒品），屬第一級毒品，不問
    屬何人所有 ，應依毒品危害防制條例第18條第1項前段之規
    定併予沒收銷燬之。另扣案之葡萄糖3包（ 驗餘淨重8.66公
    克）、分裝袋11只，係被告所有，且係供其施用第一級毒品
    海洛因所用之物，業據被告於原審審理中供承在卷，惟其僅
    係日常用品臨時替代使用之物，就其性質上或使用上，非專
    供施用毒品之器具，爰應依刑法第38條第1項第2款之規定宣
    告沒收。
據上論斷，應依刑事訴訟法第369條第1項前段、第364條、第299
條第1項前段， 毒品危害防制條例第10條第1項、第18條第1項前
段，刑法第11條前段、第56條、第47條、第38條第1項第2款，判
決如主文。
本案經檢察官陳宏達到庭執行職務。
中　　華　　民　　國　　94　　年　　12　　月　　14　　日
　　　　　　　　　刑事第二十二庭審判長法　官  林堭儀
                                      法　官  蔡明宏
                                      法　官  陳憲裕
以上正本證明與原本無異。
如不服本判決，應於收受送達後十日內向本院提出上訴書狀，其
未敘述上訴之理由者並得於提起上訴後十日內向本院補提理由書
（均須按他造當事人之人數附繕本）。
                                      書記官  劉育妃
中　　華　　民　　國　　94　　年　　12　　月　　22　　日
附錄：本案論罪科刑法條全文
毒品危害防制條例第10條第1項：
施用第1級毒品者，處六月以上五年以下有期徒刑。
施用第 2 級毒品者，處三年以下有期徒刑。
